臺灣臺北地方法院民事裁定
111年度消債清字第142號
聲  請  人  
即  債務人  郭品汝（即黃郭品汝）

代  理  人  趙佑全律師（法扶律師）
相  對  人  
即  債權人  彰化商業銀行股份有限公司

法定代理人  凌忠嫄  

相  對  人  
即  債權人  台北富邦商業銀行股份有限公司

法定代理人  程耀輝  



相  對  人  
即  債權人  國泰世華商業銀行股份有限公司

法定代理人  郭明鑑  

代  理  人  陳福榮  
相  對  人  
即  債權人  玉山商業銀行股份有限公司


法定代理人  黃男州  

代  理  人  朱逸君  
相  對  人  
即  債權人  台新國際商業銀行股份有限公司

法定代理人  尚瑞強  



相  對  人 
即  債權人  衛生福利部中央健康保險署

法定代理人  李伯璋  
相  對  人  
即  債權人  勞動部勞工保險局

法定代理人  陳琄    
相  對  人  
即  債權人  臺北市政府交通局交通事件裁決所

法定代理人  蘇福智  
相  對  人  
即  債權人  和潤企業股份有限公司 

法定代理人  劉源森  
相  對  人  
即  債權人  遠傳電信股份有限公司

法定代理人  徐旭東  
相  對  人  
即  債權人  仲信資融股份有限公司

法定代理人  陳鳳龍  
上列當事人間消費者債務清理之清算事件，本院裁定如下：
    主  文
聲請人郭品汝（即黃郭品汝）自中華民國一一一年十一月十六日
下午四時起開始清算程序。
命司法事務官進行本件清算程序。
    理  由
一、按債務人不能清償債務或有不能清償之虞者，得依本條例所
    定更生或清算程序，清理其債務；債務人對於金融機構負債
    務者，在聲請更生或清算前，應向最大債權金融機構請求協
    商債務清償方案，或向其住、居所地之法院或鄉、鎮、市、
    區調解委員會聲請債務清理之調解，消費者債務清理條例（
    下稱消債條例）第3條、第151條第1項分別定有明文。此係
    採前置協商主義，是債務人於協商程序中，自應本於個人實
    際財產及收支狀況，依最大誠信原則，商討解決方案。如終
    究不能成立協商，於聲請更生或清算時，法院審酌上開條文
    所謂「不能清償或有不能清償之虞」，允宜綜衡債務人全部
    收支、信用及財產狀況，評估是否因負擔債務，而不能維持
    人性尊嚴之最基本生活條件，所陳報之各項支出，是否確屬
    必要性之支出，如曾有協商方案，其條件是否已無法兼顧個
    人生活之基本需求等情，為其判斷之準據。又法院開始清算
    程序之裁定，應載明其年、月、日、時，並即時發生效力。
    法院開始更生或清算程序後，得命司法事務官進行更生或清
    算程序，必要時得選任律師、會計師或其他適當之自然人或
    法人1人為監督人或管理人，復為同條例第83條第1項、第16
    條第1項所明定。　　
二、聲請人即債務人（下稱債務人）聲請意旨略以：伊現積欠債
    權人新臺幣（下同）116萬2,102元，因無資力得以清償債務
    ，前曾向本院聲請消債條例前置調解，惟前置調解不成立，
    爰依法聲請清算等語。
三、經查：
㈠、債務人以其有不能清償債務情事，於民國111年1月10日向本
    院聲請消債條例前置調解，經本院以111年度北司消債調字
    第39號聲請調解事件受理在案，嗣經本院司法事務官於同年
    3月15日召開調解程序，惟因相對人均未到庭，致調解不成
    立，債務人代理人遂當場聲請進入清算程序等情，業經本院
    依職權調取111年度北司消債調字第39號卷核閱屬實，堪可
    認定。是以，本院自應綜合債務人目前全部收支及財產狀況
    ，評估其是否已達不能維持符合人性尊嚴之最低生活條件，
    而有「不能清償債務或有不能清償之虞」之情形。
㈡、債務人之平均每月收入及財產狀況：
　⒈債務人主張現任職於統一超商股份有限公司（下稱統一超商
    ），每小時薪資為168元，每月薪資以出勤時數計算，尚有
    不等加班費、年終獎金及出租公益彩券牌照每月1,200元，
    惟無領取任何補助或津貼乙節，業據債務人提出108年至110
    年度綜合所得稅各類所得資料清單、勞工保險局e化服務系
    統個人網路申報及查詢作業、統一超商薪資單、中國信託存
    摺等件為證（見調解卷第55至95頁、本院卷第103至148頁、
    第177至223頁、第265至271頁、第279至283頁），復有臺北
    市政府社會局111年6月1日、臺北市政府都市發展局111年6
    月1日、勞動部勞工保險局111年6月10日所發覆函在卷可稽
    （見本院卷第69至75頁），堪信其主張為真。參照債務人提
    出之統一超商薪資單核算（以110年9月至111年8月為基準）
    ，債務人於統一超商每月平均應領薪資（含加班費及年終獎
    金）為24,181元（計算式：〈22,880元＋23,867元＋29,094元＋
    7,925元＋18,640元＋3,418元＋20,547元＋20,952元＋18,900元＋
    23,268元＋26,264元＋24,024元＋2,271元＋26,516元＋21,608元
    〉÷12個月＝24,181元），加計出租公益彩券牌照每月1,200元
    ，則每月平均收入共25,381元（計算式：24,181元＋1,200元
    ＝25,381元）。至於債務人於111年月間曾領之租金補助、10
    9年度至110年度綜合所得稅所列之各公司所領取之薪資、執
    行業務收入及蝦皮拍賣存入貨款、辦門號轉賣手機等（見本
    院卷第81至87頁）部分，審以債務人現已無此項收入或因非
    持續性之收入，是暫不列入債務人之固定收入範圍。
　⒉次查，債務人名下有汽車1台（車牌號碼：00-0000）、多間
    金融機構存款（含中國信託存摺、玉山銀行存摺、國泰世華
    銀行存摺、彰化銀行存摺、郵局存摺）及人壽保單（含台灣
    人壽、南山人壽、兆豐產物、富邦產物）外，無其他財產乙
    節，有債務人提出之全國財產稅總歸戶財產查詢清單、中國
    信託存摺、玉山銀行存摺、國泰世華銀行存摺、彰化銀行存
    摺、郵局存摺、中華民國人壽保險商業同業公會保險業通報
    作業資訊系統資料查詢結果回覆書、南山人壽保單停效通知
    書暨保單價值準備金一覽表、集保戶往來參加人明細資料表
    （含帳號）、保管帳戶客戶餘額表、客戶存卷異動明細表、
    投資人於各專戶無資料明細表、投資人於清算交割銀行未開
    戶明細表、第4屆公益彩券立即型彩券經銷證正反面影本為
    佐（見調解卷第53頁，本院卷第105至175頁、第233至251頁
    、第265至277頁、第285頁），復有本院查詢高額壽險資訊
    連結作業在卷可稽（見本院卷第47至65頁），堪以信實。
　⒊準上，本院以債務人每月平均收入25,381元，作為計算債務
    人償債能力之依據。
㈢、債務人支出狀況：按債務人必要生活費用，以最近一年衛生
    福利部或直轄市政府所公告當地區每人每月最低生活費1.2
    倍定之；債務人聲請更生或清算時所提財產及收入狀況說明
    書，其表明每月必要支出之數額，與本條例第64條之2第1項
    、第2項規定之認定標準相符者，毋庸記載原因、種類及提
    出證明文件，消債條例第64條之2第1項，消費者債務清理條
    例施行細則第21條之1第3項定有明文。債務人主張其每月必
    要生活費用應以最低生活費之1.2倍計算乙節，按諸上開說
    明，並核以債務人現居於臺北市中山區房屋，有卷附房屋租
    賃契約書暨匯款紀錄可憑（見本院卷第227至231頁、第263
    頁），且參照衛生福利部公告111年度臺北市每人每月最低
    生活費用為18,682元，其1.2倍即為22,418元（計算式：18,
    682元×1.2＝22,418元），爰以此數額作為債務人每月必要生
    活費用之基準。　　
㈣、從而，本件債務人每月收入25,381元，扣除其個人每月必要
    生活費用22,418元後，剩餘2,963元（計算式：39,987元－22
    ,418元＝2,963元），而據債務人之債權人清冊所載（見本院
    卷第297至307頁），其現積欠之債務總額應為146萬5,163元
    （債務人誤載為116萬2,102元），扣除已知保單價值金17萬
    9,453元（見本院卷第241頁）後，尚需約36.1年（計算式：
    128萬5,710元÷2,963元÷12月≒36.1年）方能清償完畢，遑論
    前開債務仍須另行累計每月高額之利息及違約金，堪認其收
    入及財產與債務差距過大，已處於不能清償之客觀經濟狀態
    ，而有藉助清算制度調整其與債權人間之權利義務關係而重
    建其經濟生活之必要，是本件應許債務人得藉由清算程序清
    理債務。
四、綜上所述，債務人依其收支及財產狀況，確有不能清償債務
    之情事，且未經法院裁定開始更生程序或許可和解或宣告破
    產，債務人復查無消債條例第6條第3項、第8條或第82條第2
    項所定駁回清算聲請之事由存在，則債務人聲請清算，應屬
    有據，爰裁定開始清算程序，並命司法事務官進行本件清算
    程序。
五、依消債條例第11條第1項、第83條、第16條第1項，裁定如主
    文。
中　　華　　民　　國　　111 　年　　11　　月　　16　　日
                  民事第二庭    法　官　蔡英雌
以上正本係照原本作成。
本裁定不得抗告。
本裁定已於111年11月16日下午4時公告。
中　　華　　民　　國　　111 　年　　11　　月　　16　　日
                                書記官  霍薇帆